【裁判字號】    97,聲判,80
【裁判日期】    971113
【裁判案由】    聲請交付審判
【裁判全文】
臺灣臺中地方法院刑事裁定              97年度聲判字第80號
聲  請  人
即告訴  人  王記營造股份有限公司
代  表  人  甲○○
代  理  人  蔡奉典律師
被      告  乙○○
上列聲請人因告訴被告偽造文書等案件，不服臺灣高等法院臺中
分院檢察署檢察長駁回再議之處分（97年度上聲議字第1470號）
，聲請交付審判，本院裁定如下：
    主    文
聲請駁回。
    理    由
一、本件聲請交付審判意旨，詳如附件之刑事交付審判聲請狀所
    載。
二、按告訴人之告訴，係以使被告受刑事訴追為目的，是其陳述
    是否與事實相符，仍應調查其他證據以資審認，最高法院52
    年臺上字第1300號著有判例。再按新修正刑事訴訟法第258
    條之1規定告訴人得向法院聲請交付審判，係新增對於「檢
    察官不起訴或緩起訴裁量權」制衡之一種外部監督機制，法
    院僅就檢察官所為不起訴或緩起訴之處分是否正確加以審查
    ，以防止檢察機關濫權，依此立法精神，同法第258條之3第
    3項規定法院審查聲請交付審判案件時「得為必要之調查」
    ，其調查證據之範圍，自應以偵查中曾顯現之證據為限；而
    同法第260條對於不起訴處分已確定或緩起訴處分期滿未經
    撤銷者得再行起訴之規定，其立法理由說明該條所謂不起訴
    處分已確定者，包括「聲請法院交付審判復經駁回者」之情
    形在內，是前述「得為必要之調查」，其調查證據範圍，更
    應以偵查中曾顯現之證據為限，不得就告訴人新提出之證據
    再為調查，亦不得蒐集偵查卷以外之證據，否則，將與刑事
    訴訟法第260條之再行起訴規定，混淆不清，亦將使法院兼
    任檢察官而有回復「糾問制度」之虞。再依此立法精神，法
    院就聲請交付審判案件之審查，應以審酌告訴人所指摘不利
    被告之事證未經檢察機關詳為調查斟酌，或不起訴處分書所
    載理由違背經驗法則、論理法則及證據法則為限，且法院裁
    定交付審判，即如同檢察官提起公訴使案件進入審判程序，
    是法院裁定交付審判之前提，尚必須偵查卷內所存證據已符
    合刑事訴訟法第251條第1項規定「足認被告有犯罪嫌疑」，
    應由檢察官提起公訴之情形，亦即該案件已經跨越起訴門檻
    （刑事訴訟法第258條之3第4項參照），否則，縱或法院對
    於檢察官所認定之基礎事實有不同判斷，但如該案件仍須另
    行蒐證、偵查始能判斷應否交付審判者，因交付審判審查制
    度並無如同再議救濟制度得為發回原檢察官續行偵查之設計
    ，法院仍應依同法第258條之3第2項前段規定，以聲請無理
    由裁定駁回，合先敘明。次按告訴人不服上級法院檢察署檢
    察長或檢察總長認再議為無理由而駁回之處分者，得於接受
    處分書後10日內委任律師提出理由狀，向該管第一審法院聲
    請交付審判。法院認為交付審判之聲請不合法或無理由者，
    應駁回之，刑事訴訟法第258條之1、第258條之3第2項前段
    分別定有明文。
三、本案聲請人即告訴人（下稱聲請人）王記營造股份有限公司
    以被告乙○○涉犯偽造文書等罪嫌，向臺灣臺中地方法院檢
    察署檢察官提出告訴，經該署檢察官於民國97年7月4日以96
    年度偵續一字第61號不起訴處分書為不起訴處分後，聲請人
    不服，聲請再議，經臺灣高等法院臺中分院檢察署檢察長以
    聲請再議為無理由，於97年9月3日以97年度上聲議字第1470
    號處分書駁回再議之聲請。聲請人於97年9月15日收受該駁
    回再議處分書，並委任律師於同年9月23日提出聲請交付審
    判狀，向本院聲請交付審判等情，有不起訴處分書、駁回再
    議處分書、送達證書等附卷可憑，復有刑事交付審判聲請狀
    附於本院卷可稽，是聲請人聲請交付審判並未逾越前開法定
    之10日期間，合先敘明。
四、經查：上開不起訴及駁回再議之處分意旨，已詳盡說明：依
    證人李文聖、王佩琳、陳翠紋、鄭得志等人證詞及相關工程
    文件，可知系爭工程因為工班之更換或工人施作品質之良窳
    ，以致於施工之品質與圖說不符，而為內政部營建署所指正
    ，致後手之承辦包商為補強缺失，而需重新補樑，額外耗費
    鋼材；且聲請人帶領之外勞曾載運4、5車次之工地鋼筋外運
    ；又土木技師公會會員鄭得志所製作之本件中途結算工程數
    量鑑估報告書，係依據一般正常施工情形去估算，並未斟酌
    鋼筋是否有因為錯誤再重新補強之數量，故該鑑估報告所載
    之鋼筋用量，與實際耗用之鋼筋數量，恐非相符，無從以之
    認定本件實際施用在工程之鋼筋數量；另被告事實上無法全
    天監督系爭工程無數施工大、小細節。故認並無事證足認聲
    請人所稱短少之鋼筋，係被告及另案被告沈志君（業經本院
    以96年度易字第5921號判決無罪在案）所共同侵占並挪移給
    其他承作廠商，亦難認被告有何「明知」為不實之事項而記
    載於其監工日報表之偽造文書犯意，是被告偽造文書以及侵
    占之罪嫌不足。本院調取本案偵查全卷核閱後，認依目前卷
    內所存證據，確不符合刑事訴訟法第251條第1項規定「足認
    被告有犯罪嫌疑」，應由檢察官提起公訴之情形，亦即本案
    尚未跨越起訴門檻，臺灣高等法院臺中分院檢察署檢察長依
    偵查所得證據，認被告犯罪嫌疑不足，而駁回聲請人對臺灣
    臺中地方法院檢察署檢察官不起訴處分之再議聲請，於法洵
    無不合，其處分書所載理由並未違背經驗法則、論理法則或
    其他證據法則，聲請人聲請交付審判，為無理由，應予駁回
    。
五、依刑事訴訟法第258條之3第2項前段，裁定如主文。
中    華    民    國    97    年    11    月    13    日
                    刑事第12庭  審判長法  官  莊深淵
                                      法  官  廖慧如
                                      法  官  蔡建興
以上正本證明與原本無異。
本件不得抗告。
                                      書記官  黃英寬
中    華    民    國    97    年    11    月    13    日


司法院資訊處製作；財團法人民間司法改革基金會備份。
